臺灣高等法院刑事判決
110年度交上易字第12號
上  訴  人  臺灣新北地方檢察署檢察官
被      告  陳林淑真



上列上訴人因被告過失傷害案件，不服臺灣新北地方法院109年
度審交易字第908號，中華民國109年10月22日第一審判決（起訴
案號：臺灣新北地方檢察署109年度偵字第16625 號），提起上
訴，本院判決如下：
    主  文
上訴駁回。
陳林淑真緩刑貳年。
    事  實
一、被告陳林淑真明知其未考領本國之普通重型機車駕駛執照，
    仍於民國108 年12月12日4 時14分許，騎乘車牌號碼000-00
    00號普通重型機車，沿新北市板橋區新海路往英士路方向行
    駛，行至該路段與英士路交岔路口處，本應注意機車行駛至
    交岔路口，其行進應遵守燈光號誌，而依當時天候晴、夜間
    有照明、柏油路面乾燥、無缺陷、無障礙物、視距良好，並
    無不能注意之情事，竟疏未注意及此，而貿然闖紅燈直行，
    適有蔡雨杏騎乘車牌號碼000-0000號普通重型機車附載趙莒
    琳（上2 人所涉過失傷害部分，另經檢察官為不起訴處分）
    沿新北市板橋區英士路往新海路方向駛至上開交岔路口，2 
    車因閃避不及發生碰撞，蔡雨杏因而受有左側手肘挫傷、下
    背部擦傷、右側膝部擦傷、右手腕及右膝挫傷之傷害；趙莒
    琳受有左側小腿挫傷、左膝挫傷併前後十字韌帶部分斷裂、
    頸部及下背挫傷之傷害。陳林淑真於肇事後停留於現場，在
    有偵查犯罪職權之公務員或機關知悉其犯行前，即向據報前
　　前來現場處理之警員承認肇事並接受裁判。
二、案經蔡雨杏、趙莒琳訴由新北市政府警察局海山分局報告臺
    灣新北地方檢察署檢察官偵查起訴。　　
　　理　由
壹、程序部分
一、按被告以外之人（包括證人、鑑定人、告訴人、被害人及共
    同被告等）於審判外之陳述雖不符刑事訴訟法第159條之1至
    之4等4條之規定，而經當事人於審判程序同意作為證據，法
    院審酌該言詞陳述或書面陳述作成時之情況，認為適當者，
    亦得為證據（第1項）。當事人、代理人或辯護人於法院調
    查證據時，知有第159條第1項不得為證據之情形，而未於言
    詞辯論終結前聲明異議者，視為有前項之同意，刑事訴訟法
    第159條之5定有明文。經查，本院以下所引用被告以外之人
    於審判外之陳述，檢察官及被告於本院準備程序中，均表示
    同意作為證據（見本院卷第49頁至第50頁），復於審判期日
    就本院提示之前揭證據方法於言詞辯論終結前，未就所調查
    之證據主張有刑事訴訟法第159條第1項不得為證據之情形，
    本院審酌各該證據資料製作時之情況，亦無違法不當或證明
    力明顯過低之瑕疵，以之作為證據應屬適當，依刑事訴訟法
    第159條之5規定，認該等證據均具證據能力。
二、本判決所引用之非供述證據部分，與本案均有關聯性，復無
    證據證明係實施刑事訴訟程序之公務員以不法方式所取得，
    亦無刑事訴訟法第159條之4顯有不可信之情況與不得作為證
    據之情形，且經本院於審理期日依法進行證據之調查、辯論
    ，依刑事訴訟法第158條之4之反面解釋，應有證據能力。
貳、實體部分
一、被告陳林淑真於本院審理時未到庭，惟上揭事實，業據被告
    陳林淑真於本院準備程序時坦承不諱(見本院卷第48頁），
    核與告訴人蔡雨杏、趙莒琳於警詢、偵查中均指訴遭過失傷
    害之情節相符（見偵卷第12頁至第16頁、第17頁至第21頁、
    第59頁至第60頁)，並有道路交通事故現場圖、道路交通事
    故調查報告表㈠㈡、新北市政府警察局舉發違反道路交通管理
    事件通知單2 張、道路交通事故照片黏貼紀錄表等件(見偵
    卷第25頁至第28頁、第32頁至第40頁）在卷可稽，被告之任
    意性自白即與事實相符，堪予採信。且按汽車行駛至交岔路
    口，其行進、轉彎，應遵守燈光號誌，道路交通安全規則第
    102 條第1 項第1 款定有明文，而依卷附道路交通事故調查
    報告表㈠所示，本案事故發生時，天候晴、夜間有照明、柏
    油路面乾燥、無缺陷、無障礙物、視距良好，並無不能注意
    之情事，被告未遵守號誌，闖越紅燈，與告訴人蔡雨杏所騎
    乘之機車發生碰撞，致告訴人2 人因被告之過失行為受有如
    上所示之傷害等情，亦有新北市立聯合醫院乙種診斷書共2 
    紙（見偵卷第22頁至第23頁）在卷可佐，被告之過失駕駛行
    為與告訴人2 人所受傷害結果間，具有相當因果關係，本件
    事證明確，被告犯行應堪認定。
二、按汽車駕駛人，無駕駛執照駕車、酒醉駕車、吸食毒品或迷
    幻藥駕車、行駛人行道或行經行人穿越道不依規定讓行人優
    先通行，因而致人受傷或死亡，依法應負刑事責任者，加重
    其刑至二分之一，道路交通管理處罰條例第86條第1 項定有
    明文。經查，被告所為如事實欄所示之過失傷害犯行時並未
    領有合格普通重型機車駕駛執照，有公路監理電子閘門（證
    號查詢機車駕駛人）在卷可憑（見偵卷第48頁），竟仍無照
    騎乘機車上路，因而致告訴人2 人受傷，則其所犯過失傷害
    罪自應依上開規定加重其刑。復按刑法總則之加重，係概括
    性之規定，所有罪名均一體適用；刑法分則之加重，係就犯
    罪類型變更之個別犯罪行為予以加重，成為另一獨立之罪名
    ；道路交通管理處罰條例第86條第1 項關於汽車駕駛人，無
    駕駛執照駕車、酒醉駕車、吸食毒品或迷幻藥駕車、行駛人
    行道或行經行人穿越道不依規定讓行人優先通行，因而致人
    受傷，依法應負刑事責任者，加重其刑至二分之一之規定，
    係就刑法過失傷害罪之基本犯罪類型，對於加害人為汽車駕
    駛人，於從事駕駛汽車之特定行為時，或於行駛人行道、行
    經行人穿越道之特定地點，不依規定讓行人優先通行，因而
    致人受傷之特殊行為要件予以加重處罰，已就原犯罪類型變
    更之個別犯罪行為予以加重，而成另一獨立之罪名，自屬刑
    法分則加重之性質（最高法院99年度台非字第198號判決意
    旨參照）。
三、論罪之說明：
　　核被告所為係犯道路交通管理處罰條例第86條第1 項、刑法
    第284 條前段之汽車駕駛人，無駕駛執照駕車，因而犯過失
    傷害罪，並應依前揭道路交通管理處罰條例之規定加重其刑
    。又被告此一過失行為，同時致告訴人2人受有傷害，係一
    行為觸犯二過失傷害罪名，為同種想像競合犯，依刑法第55
    條規定，應從一重處斷。再被告於肇事後，在有偵查權限之
    警察機關尚不知何人為肇事者前，留在現場並主動向據報前
    來處理之員警坦承肇事，而自首並接受裁判，有道路交通事
    故肇事人自首情形記錄表1 紙附卷可稽（見偵卷第42頁），
    符合自首要件，爰依刑法第62條前段規定，減輕其刑，並依
    法先加後減後。
參、維持原判決及駁回上訴之理由：
一、本院綜合調查證據結果，認原審以被告犯罪事證明確，適用
    道路交通管理處罰條例第86條第1項，刑法第284條前段、第
    55條、第62條前段、第41條第1項前段，刑法施行法第1條之
    1第1項等規定，並審酌被告駕駛普通重型機車上路，本應小
    心謹慎以維護自身及他人之生命身體安全，竟因前開過失，
    肇致本件事故之發生，致告訴人2人受有非輕之傷勢，殊屬
    不該，暨參以被告犯後始終坦承犯行，已與告訴人間成立調
    解賠償其等損失（見本院卷第55頁），暨考量被告無前科，
    有本院被告前案紀錄表在卷可按（見原審卷第119頁），素
    行良好，衡以被告與告訴人雙方之過失程度、被告於審理時
    自陳之智識程度、生活與經濟狀況（見原審卷第130頁）等
    一切情狀，量處拘役50日，如易科罰金，以新臺幣（下同）
    1千元折算1日。
二、經核原審認事用法並無違誤。檢察官上訴意旨略以：原審量
    刑太輕，指摘原判決不當。經查，本件經原審就卷內證據資
    料參互審酌，認定被告陳林淑真確有騎乘前開機車上路，因
    而肇事致告訴人等受有傷害犯行，且就上訴所指事由之科刑
    部分，已依刑法第57條各款所列情狀，審酌上開各情，在適
    法範圍內行使其量刑之裁量權，核無違法或不當之情形，被
    告騎乘機車貿然闖紅燈，致肇本件車禍，至有不該，惟觀被
    告已坦承犯行，亦與告訴人等以賠償20萬元成立調解（見卷
    附第55頁調解書），並已完全給付，犯後態度良好，原審之
    量刑亦屬妥適。是檢察官之上訴，為無理由，應予駁回。
三、緩刑之宣告：
  　被告未曾因故意犯罪受有期徒刑以上刑之宣告，素行尚佳，
    有本院被告前案紀錄表在卷可稽，被告於警詢迄本院準備程
    序時始終坦承犯行，並與告訴人蔡雨杏、趙莒琳成立調解，
    已全部履行完畢等情，有調解筆錄1份在卷足參，告訴人等
    並表示願原諒，不再追究刑事責任，給予被告緩刑之機會（
    見本院卷第50頁、第51頁)。本院信被告經此偵審教訓，當
    知所警惕，而無再犯之虞，本院認其所宣告之刑皆以暫不執
    行為適當，爰依刑法第74條第1項第1款之規定予以宣告緩刑
    2年。
肆、被告經合法傳喚，無正當理由不到庭，爰不待其陳述，為一
    造辯論判決。
據上論斷，應依刑事訴訟法第368 條、第371條，刑法第74條第1
 項第1 款，判決如主文。
本案經檢察官江祐丞提起公訴，檢察官林安紜到庭執行職務。
中　　華　　民　　國　　110 　年　　3 　　月　　23　　日
                  刑事第二十庭  審判長法  官  王復生  
　　　　　　　　　　　　　　　　　　　法  官  遲中慧
　　　　　　　　　　　　　　　　　　　法  官  蕭世昌
以上正本證明與原本無異。
不得上訴。                                            
　　　　　　　　　　　　　　　　　　　書記官  吳建甫
中　　華　　民　　國　　110 　年　　3 　　月　　23　　日
  
附錄：本案論罪科刑法條全文
中華民國刑法第284 條
因過失傷害人者，處1 年以下有期徒刑、拘役或10萬元以下罰金
；致重傷者，處3 年以下有期徒刑、拘役或30萬元以下罰金。